【裁判字號】    97,易,940
【裁判日期】    971231
【裁判案由】    妨害自由
【裁判全文】
臺灣雲林地方法院刑事判決               97年度易字第940號
公  訴  人  臺灣雲林地方法院檢察署檢察官
被      告  乙○○
上列被告因妨害自由案件，經檢察官聲請簡易判決處刑（97年度
偵字第231號），本院斗六簡易庭認為不宜逕以簡易判決處刑（
原案號：97年度六簡字第203號），改依通常程序審理，本院判
決如下：
    主    文
乙○○被訴侵入住宅（丙○○提出告訴）部分，無罪。
其餘被訴侵入住宅（甲○○提出告訴）部分，公訴不受理。
    理    由
壹、無罪部分：
一、本件聲請簡易判決處刑意旨略以：被告乙○○與甲○○（原
    名林秀花，民國〈下同〉97年6月20日改名）為鄰居關係，
    被告於96年12月3 日下午5 時許，未經甲○○前夫丙○○之
    同意，即無故侵入丙○○所有位於雲林縣斗六市○○里○○
    路13 3之2 號住宅，並逕自前往二樓房間找尋甲○○後，竟
    基於毀損之犯意，以徒手及腳踹之方式，毀壞丙○○住宅二
    樓房間木製窗櫺、隔間牆壁與房間木門，致令該等隔間牆壁
    、窗戶與木門無法使用，足生損害於丙○○（毀棄損壞部分
    ，另案經本院斗六簡易庭以97年度六簡字第203 號判決判處
    罰金5 千元確定），因認被告涉犯刑法第306 條第1 項之無
    故侵入住宅罪云云。
二、證據能力方面：
  (一)按被告以外之人於審判外之言詞或書面陳述，除法律有規定
    者外，不得作為證據，刑事訴訟法第159條第1項定有明文。
    次按被告以外之人於審判外之陳述，雖不符刑事訴訟法第15
    9 條之1 至之4 之規定，而經當事人於審判程序同意作為證
    據，法院審酌該言詞陳述或書面陳述作成時之情況，認為適
    當者，亦得為證據；當事人、代理人或辯護人於法院調查證
    據時，知有同法第159 條第1 項不得為證據之情形，而未於
    言詞辯論終結前聲明異議者，視為有前項之同意，同法第15
    9 條之5 定有明文。
  (二)證人甲○○警詢筆錄為被告以外之人於審判外之書面陳述，
    因被告不同意作為證據使用（見本院卷第28頁正面），又無
    符合例外得作為證據之情形，依上開法律規定，自不得作為
    被告是否成立犯罪之證據。除上開爭執外，被告對於檢察官
    所舉其餘所有具傳聞性質之書面及言詞陳述之證據能力，於
    本院審理時表明同意均列為證據，本院審酌該等供述證據之
    取得過程並無瑕疵，與本件待證事實間復具有相當之關聯性
    ，以之為本件證據尚無不當，自得採為證據。
三、按犯罪事實應依證據認定之，無證據不得認定犯罪事實；又
    不能證明被告犯罪者，應諭知無罪之判決。刑事訴訟法第15
    4 條第2 項、第301 條第1 項，分別定有明文。次按事實之
    認定，應憑證據，如未能發現相當證據，或證據不足以證明
    ，自不能以推測或擬制之方法，以為裁判基礎；且認定不利
    被告之事實，須依積極證據，苟積極證據不足為不利於被告
    事實之認定時，即應為有利於被告之認定，更不必有何有利
    之證據（最高法院30年上字第816 號、40年臺上字第86號判
    例參照）。又按刑事訴訟法第161 條第1 項規定：檢察官就
    被告犯罪事實，應負舉證責任，並指出證明之方法。因此，
    檢察官對於起訴之犯罪事實，應負提出證據及說服之實質舉
    證責任。倘其所提出之證據，不足為被告有罪之積極證明，
    或其指出證明之方法，無從說服法院以形成被告有罪之心證
    ，基於無罪推定之原則，自應為被告無罪判決之諭知，最高
    法院92年臺上字第128 號著有判例可參。再按刑法第306 條
    第1 項之侵入住宅罪，係以無故侵入他人住宅為構成要件，
    亦即以行為人「無正當理由」，在未得有支配或管理權人之
    允許，擅自進入於他人所支配之住宅等場所為其要件。而居
    住者或管理人如有數人者，只得其中一人之承諾則可，不必
    得全體之同意，例如妻承諾其侵入，當時不在之夫自不得主
    張未得其承諾。
三、本件檢察官認被告涉犯無故侵入住宅罪，無非係以證人丙○○警詢之證詞為主要論據。訊據被告固坦承有於上開時間，
    進入雲林縣斗六市○○里○○路133 之2 號住宅，惟堅詞否
    認有何無故侵入住宅之行為，辯稱：甲○○已經離婚10幾年
    ，我跟她已經交往8 年，我跟甲○○感情很好，我一天進去
    雲林縣斗六市○○里○○路133 之2 號住宅找她很多次，都
    是去聊天，案發當天有經過甲○○同意才進入，後來因為甲○○「番番的」（臺語發音），我跟她吵架、口角，我才毀
    損屋內物品，我現在還有跟甲○○交往，我太太也有同意的
    等語。經查：
  (一)雲林縣斗六市○○里○○路133 之2 號係丙○○與前妻甲○○於案發當時共同居住之地點，業經證人丙○○於警詢證述
    及證人甲○○於本院審理時證述明確，是丙○○、甲○○均
    係該住宅之有權居住者及管理者，堪以認定。又被告於上揭
    時間，進入上開住宅之際，甲○○有在家，丙○○則外出，
    揆諸前揭說明，被告僅須得其中一人即甲○○之承諾，即非
    無正當理由侵入他人住宅。是本件被告是否有無故侵入住宅
    之爭點，厥為被告於上揭時間，進入上開住宅時，客觀上是
    否有得當時在場之甲○○之承諾？
  (二)證人即告訴人丙○○於警詢固證稱：乙○○是藉口要找我太
    太甲○○出去講話，我太太會害怕不願意出去，乙○○沒有
    經過我太太的同意，就進入我住宅，當時我太太在二樓房間
    內，樓下一樓大門有關上未上鎖，乙○○動手砸毀二樓房間
    的房門牆壁及窗戶，砸毀後乙○○尚要砸毀其他物品，經我
    太太阻止後，就被我太太請出去外面，案發當時我沒有在家
    ，是發生後我回家問我太太，她告訴我，我看見二樓被砸毀
    情形才知道等語（見警卷第2 頁至第3 頁）；於檢察官偵訊
    時證稱：我不知道乙○○為何要破壞我們的房子等語（見偵
    卷第14頁），依其證述內容觀之，證人丙○○並未親自見聞
    被告無故侵入住宅之過程，其所為證述內容，僅係轉述間接
    聽聞甲○○陳述之傳聞證述，尚難僅憑該證述遽認被告係無
    故侵入上開住宅。故被告是否有無故侵入上開住宅，仍應訊
    問當時在場之證人甲○○始得確認。
  (三)證人甲○○於本院審理時證稱：案發當時我跟我前夫丙○○
    已經離婚很多年，我是住在雲林縣斗六市○○里○○路133
    之2 號丙○○那邊幫忙帶孫子，乙○○平常就常去找我，他
    都是直接打開門進去找我，案發當天乙○○去該處找我講話
    ，我在二樓，樓下門都沒有鎖，他先在樓下叫我的名字，我
    就說我在樓上，他就上來跟我講話，我們講話約好幾分鐘，
    因為朋友原因吵架，他不高興才開始毀損東西，我跟他說小
    孩在那邊，去外面講，不要讓小孩驚嚇到，他就沒有留在家
    裡，我就坐他的車出去，我前夫丙○○回家，就問是誰毀損
    的，就叫我要去製作筆錄，丙○○曾經因為我跟乙○○走太
    近，不太高興，我怕丙○○生氣，就說乙○○是沒有經過我
    的同意進入住宅等語（見本院卷第18頁至第21頁），核與被
    告上開所辯大致相符，顯見被告平日即常常至雲林縣斗六市
    ○○里○○路133 之2 號丙○○住處找甲○○，其於上揭時
    、地，係得甲○○之承諾，始進入該住宅與甲○○聊天，且
    因嗣後與甲○○發生口角，始毀損該住宅內之物品甚明。
  (四)至證人甲○○於本院審理時雖亦不否認有於案發後，向丙○○陳述被告係未經過其同意，無故侵入上開住宅等情，然已
    當庭解釋係因害怕丙○○生氣，致向丙○○謊稱被告係無故
    侵入該住宅。又被告於本院審理時自承：我跟甲○○已經交
    往8 年，我一天進去雲林縣斗六市○○里○○路133 之2 號
    住宅找她很多次等語，且參以證人甲○○於本院審理時證稱
    ：我跟乙○○因為朋友原因吵架，他不高興才開始毀損東西
    等語，及證人丙○○於檢察官偵訊時證稱：我不知道乙○○
    為何要破壞我們的房子等語，二人均不願透露被告毀損之真
    正原因，益見被告與證人甲○○間並非一般單純友誼關係，
    否則證人甲○○、丙○○為何難以啟齒？衡情證人甲○○於
    案發當時居住在前夫丙○○上開住處，卻又與已婚之乙○○
    接觸頻繁，證人甲○○於本院審理時證稱：前夫丙○○曾經
    因為我跟乙○○走太近，不太高興等語，客觀上尚符合常情
    。再甲○○因害怕前夫丙○○生氣，於被告毀損該住處內物
    品後，向前夫丙○○謊稱被告未經過其同意侵入該處，亦難
    認有何悖於常情之處。是證人甲○○於本院審理時之證述，
    應非子虛。
  (五)檢察官雖以被告有毀損上開住宅內之物品，遽以推論被告應
    係無故侵入上開住宅。然被告平日即常常至雲林縣斗六市○○里○○路133 之2 號丙○○住宅找甲○○，其與甲○○接
    觸頻繁，並非一般單純友誼關係，且被告進入該住宅後，尚
    有與甲○○聊天數分鐘，嗣後因二人發生口角，被告始毀損
    該住宅內之物品，並非一進入該住宅，即刻毀損該住宅內之
    物品，業經認定如上，顯見被告係嗣後與甲○○聊天間發生
    爭執，因憤怒始起意毀損該住宅內之物品，故自難僅以被告
    有毀損物品之行為，遽以推認被告初始進入該住宅，係未得
    甲○○之承諾。
  (六)綜上所述，檢察官所提出之證據，尚無法使本院之心證達到
    確信被告客觀上有未得甲○○承諾，無故侵入上開住宅之情
    形，被告上開所辯，應可採信。是被告被訴侵入住宅罪（丙○○提出告訴）部分既不能證明，揆諸前揭規定及判例意旨
    ，應為被告無罪之諭知。
貳、公訴不受理部分：
一、本件聲請簡易判決處刑意旨略以：被告乙○○與甲○○（原
    名林秀花）為鄰居關係，被告於96年12月3 日下午5 時許，
    未經甲○○之同意，即無故侵入甲○○前夫丙○○所有位於
    雲林縣斗六市○○里○○路13 3之2 號住宅，並逕自前往二
    樓房間找尋甲○○後，竟基於毀損之犯意，以徒手及腳踹之
    方式，毀壞丙○○住宅二樓房間木製窗櫺、隔間牆壁與房間
    木門，致令該等隔間牆壁、窗戶與木門無法使用，足生損害
    於丙○○（毀棄損壞部分，另案經本院斗六簡易庭以97年度
    六簡字第203 號判決判處罰金5 千元確定），因認被告涉犯
    刑法第306 條之無故侵入住宅罪云云。
二、按告訴乃論之罪，告訴人於第一審辯論終結前，得撤回其告
    訴；又告訴經撤回者，應諭知不受理之判決，刑事訴訟法第
    238條第1項、第303條第3款分別定有明文。
三、查本件告訴人甲○○告訴被告乙○○侵入住宅案件，聲請簡
    易判決處刑書認被告係涉犯刑法第306 條第1 項之無故侵入
    住宅罪，依同法第308 條第1 項規定，須告訴乃論。茲據告
    訴人於本院審理時當庭撤回告訴，有本院審判筆錄1 份（見
    本院97年度易字第940 號卷第16頁正面）在卷可稽，揆諸前
    揭規定，應不經言詞辯論，就被告被訴侵入住宅（甲○○提
    出告訴）部分，諭知不受理之判決。
參、應適用之法律：刑事訴訟法第452 條、第301 條第1 項、第
    303 條第3 款、第307 條。
本案經檢察官江柏青到庭執行職務。
中    華    民    國    97    年    12    月    31    日
                  刑事第六庭  法  官  黃楹榆
以上正本證明與原本無異
如不服本判決，應於判決收受後10日內向本院提出上訴狀（須附
繕本）。
                              書記官  李雅怡
中    華    民    國    97    年    12    月    31    日


司法院資訊處製作；財團法人民間司法改革基金會備份。
